臺灣臺南地方法院刑事判決　　　　　　　99年度易字第1155號
公　訴　人　臺灣臺南地方法院檢察署檢察官
被　　　告　何進杉
上列被告因傷害等案件，經檢察官提起公訴（99年度營偵字第10
3號），本院判決如下：
    主  文
何進杉傷害人之身體，處有期徒刑參月，如易科罰金，以新臺幣
壹仟元折算壹日。
其餘被訴公然侮辱罪部分公訴不受理。
    事  實
一、何進杉於民國98年11月16日16時30分許，原在位於臺南縣將
    軍鄉苓和村「保濟宮」（下稱「保濟宮」）廟前廣場、與該
    廣場相隔「南19線」鄉道之門牌號碼為同村97號之小吃店內
    （為免與卷證所載地址、稱號混淆，均以臺南縣市合併前之
    原地址名稱及稱號為準，以下亦同），飲酒後站在該店門口
    之路邊與人交談時，因見曾在98年9月5日與何進杉發生過糾
    紛之吳祥榮，正從「保濟宮」廟前廣場之南方朝北方行走，
    何進杉因不滿吳祥榮未為道歉，竟於同日約16時31分53秒至
    16時33分12秒許之期間，走至「保濟宮」廟前廣場，在該廣
    場之北方靠近大榕樹之處攔下吳祥榮，先向吳祥榮恫稱：「
    見你一次打一次」後，立即基於傷害身體及毀損之犯意，馬
    上接連藉由出拳毆打吳祥榮左臉太陽穴，並將吳祥榮臉上之
    眼鏡搶下摔落於地下，以及用右手手肘抵住吳祥榮之身體及
    用手拉扯吳祥榮之上衣等連貫動作，導致吳祥榮因而受有頭
    部左臉挫傷（即紅腫）、左上背挫傷（即紅腫）合併擦傷之
    傷害，並造成上開吳祥榮之眼鏡之左眼鏡片破損，以及吳祥
    榮之長袖襯衫之鈕扣被拉扯斷落、內著之白色內衣遭拉扯而
    左半邊破裂。
二、案經吳祥榮訴由臺南縣學甲分局報請臺灣臺南地方法院檢察
    署檢察官偵查起訴。
    理  由
壹、證據能力部分：
一、按被告以外之人於偵查中向檢察官所為之陳述，除顯有不可
    信之情況者外，得為證據，刑事訴訟法第159條之1第 2項定
    有明文，告訴人吳祥榮及證人黃清山、顏炳鴻於偵查中之具
    結陳述，係被告何進杉以外之人於偵查中向檢察官所為之陳
    述，均未見有何顯不可信之情況，依上開規定，得為證據。
二、告訴人及證人黃清山於司法警察調查中之陳述，以及告訴人
    之佳里醫療社團法人佳里醫院診斷證明書1紙、同醫院99年1
    0月13日（九九）佳醫字第0990002177號函及附件1份及顏炳
    鴻製件之職務報告 1份，檢察官及被告在本院調查證據時，
    均知曉為審判外之言詞陳述及書面陳述，且至言詞辯論終結
    前均未聲明異議，本院審酌上開言詞及書面陳述作成之情況
    ，認為適當，依刑事訴訟法第159條之5第 2項規定，得為證
    據。
三、再者傳聞法則係對於被告以外之人於審判外之言詞或書面陳
    述，亦即針對被告以外之人於審判外以言詞或書面所為之供
    述證據而為之規範，卷附現場相片12張、監視器拍攝畫面翻
    拍相片9張及在臺南縣將軍鄉苓和村 97號內拍攝被告赤裸上
    身之相片 1張，係以科學、機械之方式，對於所拍攝內容所
    為忠實且正確之記錄，性質上並非供述證據，應無刑事訴訟
    法第159條第1項規定之適用。
貳、實體部分：
甲、有罪部分：
一、訊據被告對於其與告訴人在98年9月5日，曾因投資資金之事
    發生糾紛，且其在98年11月16日下午，在位於臺南縣將軍鄉
    苓和村97號之小吃店飲酒後，曾在同日至「保濟宮」廟前廣
    場攔下在該處通行之告訴人等情，固不為爭執，惟矢口否認
    犯行，並辯稱：當時係告訴人出手拉扯毆打我，我並無出言
    恫嚇、出手毆打告訴人及毀損告訴人之衣物，且警員並未依
    現行犯將我逮捕云云。經查：
  (一)告訴人除迭於司法警察調查中及偵訊中陳稱：我騎腳踏車途
    經「保濟宮」廟前廣場要購物，因見熟人在廟前榕樹下休息
    ，我去跟熟人打招呼後就要離開，突然被告看到我就走過來
    ，出拳毆打我左臉太陽穴，並順手將我的眼鏡搶走摔在地上
    ，致其中一個鏡片破損，且隨即以左手拉扯我的衣服，將我
    身上所穿衣服撕破，被告並用右手手肘抵住我身體各處，且
    說「見你一次打一次」，造成我頭部挫傷、左上背挫傷合併
    擦傷等語外（見警卷第14頁），於審理中亦證稱：被告向我
    說「見你一次打一次」後之同時，就出手進行上開毆打、毀
    損行為，使我的眼鏡之左眼破損、長袖襯衫之鈕扣被扯斷、
    白色內衣被扯破裂等語（見審卷第85至87頁），且證人黃清
    山亦迭於司法警察調查中、偵訊中及審理中證稱：當時擔任
    「保濟宮」廟廟工之我，在廟前廣場打掃時，看到被告將告
    訴人由南方拖行至北方，出拳毆打告訴人之頭部及身體多處
    ，並一直拉扯告訴人之衣服，撕毀衣物、拉掉鈕扣，扯下告
    訴人之眼鏡將之丟落，且在被告毆打告訴人之前，就向告訴
    人說「見你一次打一次」，我當時在旁邊掃地而有看到上開
    過程等語（見警卷第27至31頁，偵卷第12至13頁，審卷第80
    至82頁）。
  (二)又查：
    (1)被告於第一次之司法警察調查中即稱：因我有喝酒見到告
      訴人在「保濟宮」廣場附近，我就跟告訴人詢問其為何就
      在98年9月5日16時許在「保濟宮」前廣場發生糾紛，至今
      均未向我道歉等語（見警卷第 5頁），且於審理中亦稱：
      我與告訴人本為酒友，在98年9月5日時因投資的錢發生爭
      執等語（見審卷第17頁），而告訴人於偵訊中陳稱：（問
      ：為何被告要打你？）因為之前有發生不愉快等語（見偵
      卷第7頁）。
    (2)再依附件所示監視器拍攝之畫面內容（該監視器係架設於
      臺南縣警察局學甲分局苓和派出所門口，見審卷第61、62
      頁證人即該所警員顏炳鴻之陳述），在98年11月16日約16
      時31分53秒至16時33分48秒許之期間，不僅顯示原在臺南
      縣將軍鄉苓和村97號小吃店之門口路邊與人交談之被告，
      突然轉身跨越「南19線」鄉道走至「保濟宮」廟前廣場，
      且朝由該廣場右方（即南方）往廣場左方（即北方）行走
      之告訴人，而原本身著長袖襯衫及深色長褲、衣著完整無
      破裂之告訴人在靠近廣場左方處之大榕樹旁遭被告攔下之
      後，立即出現被告持續面朝告訴人並向前推、拉告訴人，
      以及被告將手臂抬高朝向告訴人，告訴人則一再向畫面之
      廣場右方及轉向廣場左方後退閃躲，以及被告持續將告訴
      人由廟前廣場左方之大榕樹拉至廣場前方「南19」鄉道路
      旁等過程後，告訴人原本完整無破裂之衣著即變成長袖襯
      衫左半邊肩膀處被扯下、內著之白色內衣之左半邊明顯破
      裂，而露出左肩、左胸及左臂之景象外，且在上開被告攔
      阻及對告訴人施加前揭動作之過程中，黃清山確有在渠二
      人之旁邊而親聞目睹等情，有本院勘驗筆錄 1份可稽（見
      審卷第77、78頁）。
    (3)又告訴人在如附表所示與被告分離後，隨即至臺南縣警
      察局學甲分局苓和派出所報案，當時告訴人之眼鏡左眼鏡
      片破損，並呈現長袖襯衫左半邊肩膀處被扯下、長袖襯衫
      鈕扣斷落，內著之白色內衣之左半邊明顯破裂，而露出左
      肩、左胸及左臂之景象，核與附表所示監視器攝得告訴
      人身上之長袖襯衫左半邊肩膀處被扯下、內著之白色內衣
      之左半邊明顯破裂，而露出左肩、左胸及左臂之景況相同
      ，除有警卷第34頁編號4至6及第35頁編號1、2、4、5號由
      該所警員顏炳鴻拍照之相片及前開本院勘驗筆錄可憑外，
      警員顏炳鴻亦迭於偵訊及審理中證稱：告訴人遭被告毆打
      後，自行走至位在「保濟宮」旁之苓和派出所報案，當時
      我在值班，我看到告訴人之衣服遭扯到一半，衣服被撕裂
      ，身體之上半身及臉部有紅腫，持在手上之眼鏡中之一個
      鏡片破掉，我就在派出所內拍下如前揭警卷第 34頁編號4
      至6及第35頁編號1、2、4、5號相片等語（見偵卷第17、1
      8頁，審卷第52、59、 60頁）；此外告訴人於報案後，於
      98年11月16日17時30分許即至佳里醫療社團法人佳里醫院
      急診就醫，主訴被人用拳頭打到左臉頰及拉扭左肩，經診
      療發現受有頭部左臉挫傷（即紅腫）、左上背挫傷（即紅
      腫）合併擦傷之傷勢等情，有該醫院出具之診斷證明書及
      99年10月13日（九九）佳醫字第0990002177號函附之急診
      病歷、急診室護理評估表各 1份可參（見警卷第33頁，審
      卷第27至29頁）。
    (4)由上所述，被告因對告訴人未就98年9月5日與其發生糾紛
      之事向其道歉之事由，至「保濟宮」廟前廣場攔阻正巧在
      該處通行之告訴人，且在旁邊有黃清山親聞目睹之下，被
      告持續面朝告訴人進行向前推、拉告訴人，以及將手臂抬
      高朝向告訴人，致告訴人一再向左右後退閃躲之強力動作
      ，並使告訴人在遭遇被告上開施加之動作後，即因而受有
      頭部左臉挫傷（即紅腫）、左上背挫傷（即紅腫）合併擦
      傷之傷勢，且造成眼鏡左眼鏡片破損及原本完整之長袖襯
      衫之鈕扣斷落、內著之白色內衣之左半邊明顯破裂等受損
      狀況產生，堪認告訴人上開所受傷勢及物品之損害，係由
      被告施加之動作所造成，足可佐證告訴人及在場親聞目睹
      之黃清山陳稱之過程情節，應可信為真實。
  (三)又依前揭監視器拍攝畫面，告訴人在「保濟宮」廟前廣場遭
    被告攔阻後，隨即出現被告持續面朝告訴人進行向前推、拉
    告訴人，以及將手臂抬高朝向告訴人，告訴人則一再向左右
    後退閃躲，甚而續遭被告由前開廣場左方處之大榕樹旁拉至
    廣場前方「南19線」鄉道路旁後，經被告放手始得以遠離被
    告之景象，又警員顏炳鴻於偵訊及審理中亦稱：告訴人報案
    後，我就隨告訴人至「保濟宮」廟前廣場及前揭小吃店了解
    ，告訴人在小吃店騎樓處指稱係被告所為，且被告與告訴人
    在小吃店內大小聲爭執，我予以制止，當時被告身著Ｔ恤、
    短褲，被告並有將其上衣脫掉，我目視被告身上皮膚蠻好，
    沒有什麼傷痕，並用相機將被告脫掉上衣後之情形拍照等語
    （見偵卷第17、18頁，審卷第52、53、57、58頁），且依附
    表監視器拍攝畫面，顯示被告在經歷攔阻告訴人直至與告
    訴人分離之過程後，其身著之Ｔ恤、短褲均完整無破裂之情
    ，再由前開警員顏炳鴻在小吃店拍攝之被告脫掉上衣後赤裸
    上身、手持Ｔ恤之照片（見警卷第47頁），被告身著之Ｔ恤
    、短褲均完整無損，且上身之皮膚完整而未見明顯之傷勢，
    則由監視器畫面呈現之被告咄咄逼人、告訴人四處閃躲而彰
    顯被告出手攻擊之景象，並再參與被告在經歷攔阻告訴人直
    至與告訴人分離之過程後，其身著之Ｔ恤、短褲均完整無損
    ，且上身之皮膚亦完整而未見明顯傷勢，無從顯示被告業有
    遭受攻擊之跡象等情以觀，被告辯稱其係遭告訴人拉扯毆打
    云云，無可為信。
  (四)又警員顏炳鴻於審理中陳稱：被告毆打告訴人之過程，我並
    未在場看到，係告訴人來報案，我才隨告訴人至「保濟宮」
    廟前廣場及前揭小吃店了解，被告與告訴人在小吃店內大小
    聲爭執，但未互毆，我予以制止，一般來講，派出所在受理
    案件，都是先詢問被害人筆錄後，再傳被告來陳述當時之情
    形等語（見審卷第53、56頁），且警員顏炳鴻隨告訴人至案
    發現場，並未發現遺留兇器、棍棒之類武器，且在小吃店排
    解糾紛完畢後，告訴人稱要至醫院驗傷，被告離開表示回家
    休息等情，有警員顏炳鴻之職務報告 1份可稽（見警卷第46
    頁），則被告對告訴人施加傷害、毀損行為之時，警員顏炳
    鴻並未在場，係在上揭行為結束後，其方因告訴人之報案而
    至現場查看，且當時被告與告訴人互相爭吵而各執一詞，復
    無兇器或其他明顯露有犯罪痕跡之狀況，故是否足以該當刑
    事訴訟法第88條規定之現行犯而得將被告逕行逮捕，確有商
    酌之餘地，且況現行犯逕行逮捕之規定，僅在避免犯罪人脫
    逃而致犯罪難予追查，縱然以現行犯逕行逮捕，亦須再經調
    查始能確認犯罪之有無，亦即此與被告有無犯罪之情事，本
    屬二事，自不容被告以警員未將其以現行犯逕行逮捕，作為
    推諉之理由。
  (五)綜上所述，被告所辯云云，無非事後卸責之詞，不足採信。
    事證明確，被告犯行洵堪認定。
二、核被告所為，係犯刑法第277條第 1項之傷害罪及同法第354
    條之毀損罪。按刑法對於個人生命、身體等法益除設有實害
    構成要件外，尚設有危險構成要件，只要對於個人生命、身
    體法益造成危險，即足以成立犯罪，不必等待實害之發生，
    始加以制裁，惟如行為人之行為該當於危險犯之犯罪構成要
    件後，繼續昇高其行為進而對於刑法所保護之法益造成實害
    ，該當於實害犯之犯罪構成要件時，行為人前階段之危險行
    為，應為實害行為所吸收，不另論罪。依前所述，證人黃清
    山業證稱被告係在毆打告訴人之前，向告訴人說「見你一次
    打一次」等語，且告訴人亦證稱被告向其說「見你一次打一
    次」後之同時，就出手進行毆打、毀損行為等語，則被告應
    係先向告訴人恫稱「見你一次打一次」此加害身體、危害安
    全之話語後，隨即進而出手傷害告訴人而具體實行侵害告訴
    人身體之行為，揆諸前揭說明，其先為之加害身體之恐嚇危
    險行為，應為其後隨即進而實行之傷害此實害行為所吸收，
    不另論以刑法第 305條恐嚇罪，且因該恐嚇罪與傷害罪之間
    具有實害吸收危險之關係，故不另為無罪之諭知。被告本於
    一個同時進行傷害、毀損之犯意，藉由出拳毆打、將眼鏡搶
    下摔落於地、用右手手肘抵住身體及用手拉扯上衣等連貫動
    作，同時傷害造成告訴人受傷及物品受損之結果，其以一行
    為觸犯刑法第277條第1項之傷害罪及同法第354條之毀損罪
    ，應依刑法第55條規定，從重論以刑法第277條第1項之傷害
    罪。又告訴人雖於偵查及審理中指稱被告對其口出「見你一
    次打一次，打你剛好」之語，且證人黃清山原於司法警察調
    查中亦稱聽聞如此，惟告訴人原於司法警察調查中係稱被告
    係說「見你一次打一次」等語（見警卷第14頁），且黃清山
    嗣於偵訊及審理中均稱被告係說「見你一次打一次，因為我
    喝酒可以打人」等語（見偵卷第13頁，審卷第82頁），比對
    告訴人及黃清山之陳述之共同處，其所聽聞而能確認被告恫
    嚇之話語應為「見你一次打一次」，故檢察官認被告除有該
    句話語外，尚有口出「打你剛好」等語，尚有誤會。再被告
    對告訴人施加之毀損行為，除起訴書所指致告訴人眼鏡之左
    眼鏡片破損外，尚造成告訴人長袖襯衫之鈕扣斷落、內著之
    白色內衣左半邊破裂之受損結果，然因上開鈕扣斷落、內衣
    左半邊破裂之受損，本為檢察官所指同一毀損行為所造成，
    自為起訴效力所及。
三、爰審酌被告因先前曾與告訴人存有糾紛，於飲酒後恰見告訴
    人時，竟心生不滿，毆打攻擊告訴人之身體並同時毀壞告訴
    人之物品，致告訴人身體受傷及物品受損，而須承受傷害之
    苦痛及財產被毀壞之損失，且告訴人所受傷勢，均屬挫傷、
    擦傷等皮肉輕傷，物品亦為鏡片破損、鈕扣斷落及內衣破裂
    等受損狀況，其受侵害之程度固非稱鉅，惟被告犯後猶飾詞
    否認犯行，未見有所悔意，犯後態度難認良好等一切情狀，
    量處如主文所示之刑，並諭知如易科罰金之折算標準。
乙、不受理部分：
一、公訴意旨另認被告同在上開「保濟宮」廟前廣場處，除有前
    揭傷害、毀損行為外，尚另基於公然侮辱之犯意，以臺語「
    幹你娘」辱罵告訴人，而認被告尚有涉犯刑法第309條第1項
    之公然侮辱罪等語。
二、按刑法第309條第 1項之公然侮辱罪，依同法第314條規定須
    告訴乃論；又於偵查中，關於告訴乃論之罪，其告訴已經撤
    回者，應為不起訴處分，如應不起訴而起訴者，其起訴之程
    序即屬違背法令，法院應諭知不受理之判決，此觀刑事訴訟
    法第252條第5款、第303條第1款規定至明。經查告訴人固曾
    於司法警察調查中表示就被告在「保濟宮」廟前廣場處，以
    臺語「幹你娘」對其辱罵之行為，要提出公然侮辱罪之告訴
    等語，惟告訴人於 99年1月29日檢察官偵訊時，即表示關於
    上開被告以臺語「幹你娘」對其辱罵而涉及妨害名譽部分，
    其不提出告訴等語【見偵卷第 7頁，且經本院就該次偵訊之
    完整對話錄音所作之譯文，係呈現「（檢察官問：這你有沒
    有告？侮辱的部分？）告訴人：不要告他，不要告他」、「
    （檢察官問：所以侮辱的部分沒有要提出告訴？）告訴人：
    對，那沒關係」等對話（譯文見審卷第43、44頁】，則告訴
    人既於偵查中已表示就被告以臺語「幹你娘」對其辱罵之部
    分不再提出告訴，堪認告訴人就被告涉犯公然侮辱罪嫌部分
    業撤回其告訴【至於偵查之書記官固曾於 99年7月16日以電
    話向告訴人詢問就妨害名譽部分是否要提出告訴，而告訴人
    回稱要提出妨害名譽之告訴，有臺灣臺南地方法院檢察署公
    務電話紀錄單1份可參（見偵卷第 23頁），惟告訴一經撤回
    ，即生撤回之效力，且撤回告訴之人，不得再行告訴，故前
    開已生撤回告訴之效力，並不因上揭電話詢問而受影響，附
    此敘明】，檢察官就被告遭告訴人提出告訴之涉犯公然侮辱
    罪部分，本應為不起訴處分，始稱適法，惟檢察官就該部分
    仍為起訴，其起訴之程序即屬違背法令，自應就此另為不受
    理判決之諭知。
據上論斷，應依刑事訴訟法第299條第1項前段、第303條第1款，
刑法第277條第1項、第354條、第55條、第41條第1項，刑法施行
法第1條之1，判決如主文。
本案經檢察官宋文宏到庭執行職務
中    華    民    國   100    年    2     月    14    日
                  刑事第三庭  法  官  陳威龍
以上正本證明與原本無異。
如不服本判決應於收受本判決後10日內向本院提出上訴書狀，並
應敘述具體理由。其未敘述上訴理由者，應於上訴期間屆滿後20
日內向本院補提理由書狀（均須按他造當事人之人數附繕本）「
切勿逕送上級法院」。
                              書記官  蘇嬿合
中    華    民    國   100    年    2     月    14    日
附錄論罪科刑法條
刑法第277條第1項：
傷害人之身體或健康者，處 3 年以下有期徒刑、拘役或 1 千元
以下罰金。
刑法第354條：
毀棄、損壞前二條以外之他人之物或致令不堪用，足以生損害於
公眾或他人者，處 2 年以下有期徒刑、拘役或 5 百元以下罰金
。
附件：
經播放勘驗偵卷27頁「臺南縣警察局苓和所偵訊錄音（影）帶存
放袋」內標示「98、11、16保濟宮前發生傷害案件過程」光碟片
存錄之監視器拍攝畫面，從畫面顯示拍攝時間98年11月16日16時
30分0秒起至同日16時33分48秒止之拍攝畫面如下：
監視器拍攝畫面之範圍如警卷第36至44頁畫面翻拍相片所示，
  經被告及證人黃清山當庭指認，「保濟宮」廟前廣場前方南北
  向之道路為「南19線鄉道」、正對廣場東西向之道路為「南18
  線鄉道」，在畫面左上方南北向道路旁、門牌號碼為臺南縣將
  軍鄉苓和村97號處有一家小吃店（下稱小吃店）。
畫面顯示拍攝時間16時30分0秒許至16時32分12秒許之期間：
  身著淡色短袖Ｔ恤、深色短褲之被告（經被告當庭確認）原在
  小吃店門口道路邊與人交談，身著長袖上衣、深色長褲之黃清
  山（經被告及證人黃清山當庭確認）在「保濟宮」廟前廣場持
  竹帚來回掃地，被告於16時31分53秒許由小吃店門口轉身跨越
  「南19線鄉道」走向保濟宮廟前廣場，身著長袖襯衫及深色長
  褲、衣著完整無破裂之告訴人（經被告及證人黃清山當庭確認
  ）於16時32分02秒許出現在畫面右方（即南方）之「保濟宮」
  廟前廣場，並向畫面之廣場左方（即北方）行走，被告走向告
  訴人，在畫面之廣場左方靠近廣場左方處之大榕樹旁攔下告訴
  人，當時黃清山在被告、告訴人旁邊掃地。
畫面顯示拍攝時間16時32分13秒許至16時33分12秒許之期間：
  被告在上開攔下告訴人之處，雖因攝影畫質及拍攝距離較遠，
  致細節部分未清，但大致可見被告有持續面朝告訴人而向前推
  、拉告訴人及被告將手臂抬高朝向告訴人，告訴人則一再向畫
  面之廣場右方及轉向廣場左方後退閃躲，黃清山在渠二人之旁
  邊。
畫面顯示拍攝時間16時33分13秒許至16時33分48秒許之期間：
  被告將告訴人由前開廣場左方處之大榕樹旁，拉至廣場前方「
  南19線鄉道○路旁，當時可見被告身著之Ｔ恤、短褲均完整無
  破裂，而告訴人之長袖襯衫左半邊肩膀處被扯下、內著之白色
  內衣之左半邊明顯破裂，而露出左肩、左胸及左臂，渠二人一
  同橫越該道路走向小吃店門口，被告於16時33分37秒許進入小
  吃店內，告訴人並未進入該小吃店，而一直沿道路路邊走向畫
  面左下方離開畫面。
上開畫面拍攝之告訴人所著長袖襯衫左半邊肩膀處被扯下、內
  著之白色內衣之左半邊明顯破裂，而露出左肩、左胸及左臂之
  畫面狀況，經檢視比對與警卷第34頁所示編號6及35頁所示編
  號1、2、3、5所示相片相符。